【裁判字號】    92,訴,283
【裁判日期】    920905
【裁判案由】    公共危險
【裁判全文】
臺灣新竹地方法院刑事判決                          九十二年度訴字第二八三號
    公  訴  人  臺灣新竹地方法院檢察署檢察官
    被      告  甲○○
    指定辯護人  本院公設辯護人乙○○
右列被告因公共危險案件，經檢察官提起公訴（九十一年度偵字第六九０一號），本
院判決如左：
    主  文
甲○○放火燒燬現供人使用之住宅，未遂，累犯，處有期徒刑貳年，並於刑之執行完
畢或赦免後，令入相當處所，施以監護年。
扣案之打火機壹個沒收。
    事  實
一、甲○○患有重度精神病，領有身心障礙手冊，曾因放火之公共危險案件，經臺灣
    高等法院判處有期徒刑一年七月確定，於民國八十七年一月二十二日執行完畢。
    詎其又未定期服藥控制病情，於九十一年十二月二日凌晨四時三十分許，因產生
    幻想、幻聽之精神耗弱狀態，認為有人要追殺自己，遂在其父親林再旺所有、其
    斯時所居住之新竹縣竹北市○○路○段五九號住處內，以其所有之打火機一個，
    點燃其所有之紙錢及棉被作為助燃物，而放火燃燒自己所居住之上開住處，欲藉
    此祭拜祖先，幸因其住處冒出濃煙為路人與鄰居發現後，及時報警，由趕赴現場
    之消防隊員將火勢撲滅而未燒燬其住處，而未遂，並於同日凌晨四時四十五分許
    ，為警在上址查獲甲○○，扣得上開打火機一個。
二、案經新竹縣警察局竹北分局報告臺灣新竹地方法院檢察署檢察官偵查起訴。
    理  由
一、訊據被告甲○○對於上開事實，業已於偵查中及本院訊問時坦承不諱，核與證人
    即被告之鄰居林秋榮證述其發現火災後立刻報警並到現場一同協助滅火之情節相
    符，並經被害人林再旺之子即被告之弟林萬春，對於其父親所有之上開住處被被
    告放火燃燒但未燒燬之情形陳明在卷，亦有事發現場照片四幀附於偵查卷第九、
    十頁可憑，從現場照片以觀，該住宅內之地板已被火燒得焦黑，部分物品亦被燒
    燬，惟其住處尚未因此喪失其效用，此外，復有被告所用，供其放火所用之打火
    機一個扣案在卷可資佐證。綜上所述，被告之自白核與事實相符，本件事證已臻
    明確，被告放火之犯行洵堪認定，應予依法論科。
二、核被告甲○○所為，係犯刑法第一百七十三條第三項、第一項之放火燒燬現供人
    使用之住宅而未遂罪；公訴人認被告係犯同法第一百七十四條第二項之放火燒燬
    自己所有、現非供人使用之物罪，尚有未洽，應予變更。被告已著手於放火行為
    之實施，未生燒燬現供人使用之住宅之結果，為未遂犯，爰依刑法第二十六條前
    段之規定，按既遂犯之刑度減輕其刑。又查，被告甲○○曾因放火之公共危險案
    件，經臺灣高等法院判處有期徒刑一年七月確定，於八十七年一月二十二日執行
    完畢，有臺灣新竹地方法院檢察署刑案資料查註紀錄表及臺灣高等法院被告全國
    前案紀錄表各一份在卷足參，其於受有期徒刑之執行完畢後五年以內再犯本件有
    期徒刑以上之罪，為累犯，依刑法第四十七條規定，除無期徒刑外，加重其刑。
    末查，經本院將被告送請其一貫就醫之行政院衛生署新竹醫院鑑定其行為時之精
    神狀況，認：綜合被告過去之生活史、疾病史、身體檢查、精神狀態檢查與心理
    評估結果，認為被告之診斷為「精神分裂症」，被告於犯行當時受嚴重的幻聽、
    幻視干擾，並有嚴重的宗教妄想影響，因此認為其犯行時對於外界事務之知覺理
    會與判斷作用以及自由決定意思之能力，確實較普通人之平均程度顯然減退，其
    精神狀態屬精神耗弱程度，有行政院衛生署新竹醫院九十二年八月十二日出具之
  九二新醫精字第九二０五八五七號函暨司法鑑定報告書乙份附於本院卷內可參，
    依上開專業醫師之判斷，再佐以被告事後於警、偵訊及本院訊問時之狀況，其於
    行為時應確實係屬精神耗弱之狀態，依刑法第十九條第二項之規定遞減輕其刑，
    又因其同時有加重及減輕之事由，爰先加後減之。爰審酌被告因患有重度精神疾
    病（有中華民國身心障礙手冊一份附於偵查卷第十一頁可佐），但因自己未定時
    服藥，因而再度於產生幻想、幻聽之精神異常現象後即著手放火，猶如一顆不定
    時炸彈放置在表面無恙之住宅區內，對於其自身及周圍無辜民眾之生命及財產安
    全，威脅至深且鉅，惟考量其之上開精神狀況等一切情狀，量處如主文所示之刑
    ，以資警惕；又因被告為精神耗弱之人，並依法予以減輕其刑，故本院參酌上開
    司法鑑定報告書之意見，認被告應繼續接受精神科之治療，爰依刑法第八十七條
    第二項、第三項之規定，同時諭知被告於執行完畢或赦免後，令入相當處所施以
    監護三年，藉資矯治。
三、至於扣案之打火機一個，係被告所有，供其犯罪所用之物，業據被告陳明在卷，
    應依刑法第三十八條第一項第二款之規定宣告沒收。
四、據上論斷，應依刑事訴訟法第二百九十九條第一項前段、第三百條，刑法第一百
    七十三條第一項、第三項、第十九條第二項、第二十六條、第四十七條、第三十
    八條第一項第二款、第八十七條第二項、第三項，判決如主文。
本案經檢察官鍾曉亞到庭執行職務。
中      華      民      國    九十二    年      九      月      五      日
                                      臺灣新竹地方法院刑事第一庭
                                          法  官    遲  中  慧
右正本證明與原本無異。
如不服本判決，應於判決送達後十日內向本院提出上訴狀( 應附繕本 )，上訴於臺灣
高等法院。
                                          書記官    龔  柏  萃
中      華      民      國    九十二    年      九      月      五      日
附錄本案論罪科刑法條全文：
刑法第一百七十三條第一項、第三項
放火燒燬現供人使用之住宅或現有人所在之建築物、礦坑、火車、電車或其他供水、
陸、空公眾運輸之舟、車、航空機者，處無期徒刑或七年以上有期徒刑。
第一項之未遂犯罰之。


司法院資訊處製作；財團法人民間司法改革基金會備份。
